臺灣高等法院臺南分院刑事裁定
                                    109年度毒抗字第461號
抗  告  人
即  被  告  陳旻新



上列抗告人因聲請觀察勒戒案件，不服臺灣臺南地方法院109 年
度毒聲字第162 號，中華民國109 年8 月31日第一審裁定（聲請
案號：臺灣臺南地方檢察署109 年度聲觀字第146 號、109 年度
毒偵字第1825號），提起抗告，本院裁定如下：
    主  文
抗告駁回。
    理  由
一、本件抗告意旨略以：我已經戒毒了，可以隨時驗尿證明，可
    以申請在外服役嗎？等語。
二、按犯第10條之罪者，檢察官應聲請法院裁定，令被告入勒戒
    處所觀察、勒戒，其期間不得逾2 月。觀察、勒戒後，檢察
    官依據勒戒處所之陳報，認受觀察、勒戒人無繼續施用毒品
    傾向者，應即釋放，並為不起訴之處分；認受觀察、勒戒人
    有繼續施用毒品傾向者，檢察官應聲請法院裁定令入戒治處
    所強制戒治，其期間為6 個月以上，至無繼續強制戒治之必
    要為止，但最長不得逾1 年。依前項規定為觀察、勒戒或強
    制戒治執行完畢釋放後，3 年後再犯第10條之罪者，適用前
    2 項之規定，民國109 年1 月15日修正公布，同年7 月15日
    施行之毒品危害防制條例第20條第1 、2 、3 項定有明文。
    同條例第23條第2 項亦配合修正為觀察、勒戒或強制戒治執
    行完畢釋放後，3 年內再犯第10條之罪者，檢察官應依法追
    訴。又按本次修法對於施用毒品者施以觀察勒戒、強制戒治
    或依法追訴之適用範圍，係確立初犯為具「病患性犯人」之
    特質應先經一完整之醫療處置，3 年內再犯者應依法追訴，
    3 年後再犯則裁定觀察勒戒，殆無疑義。但對於3 犯以上距
    最近1 次觀察勒戒或強制戒治執行完畢釋放後，逾3 年者，
    究應適用同條例第20條第3 項或第23條第2 項處理，本次修
    法未明確規定，惟基於罪刑法定之明確性原則、法文之文義
    解釋，參諸觀察勒戒等治療處置，乃結合醫師、觀護人、社
    工心理諮商等不同領域之專業人員參與之保安處分措施，目
    的除在戒除施用毒品者身癮、心癮之措施外，並企圖重新塑
    造生活紀律，改變其病態行為，與刑罰之執行並不相同，無
    法以刑罰補充或替代上開醫療處置之特性。從而，3 犯以上
    如距最近1 次觀察勒戒或強制戒治執行完畢釋放後，已逾3
    年者，其間縱經判刑、執行，究與觀察勒戒或強制戒治已經
    完整之治療療程不同，無法補充或替代上開之醫療處置，均
    應再予觀察勒戒之機會，方為適法（最高法院109 年度台上
    字第3131號、109 年度台上字第3240號判決意旨參照）。
三、經查：
（一）被告基於施用第二級毒品之犯意，於109 年6 月18日15時
      許，在臺南市○○區○○○○○○停車場，以將甲基安非他命置入
      玻璃球內燒烤後吸食其煙霧方式，施用第二級毒品1 次之
      事實，業據被告於警詢中坦承不諱，又員警徵得被告同意
      ，於109 年6 月19日20時17分許採集其尿液送驗結果，呈
      安非他命及甲基安非他命陽性反應等情，並有勘察採證同
      意書、臺南市政府警察局麻豆分局毒品案件尿液編號與姓
      名對照表、臺南市政府衛生局109 年7 月2 日檢驗結果報
      告附卷可稽，足認被告之自白核與事實相符，應可採信。
      被告確於上開時、地有施用第二級毒品之犯行，足堪認定
      。
（二）被告本案犯行係犯毒品危害防制條例第10條第2 項之施用
      第二級毒品罪，且係3 犯以上，惟其最近1 次觀察、勒戒
      係於102 年7 月23日入勒戒所，同年8 月27日因無繼續施
      用傾向出所，有臺灣高等法院被告前案紀錄表在卷可憑，
      參酌上開說明，被告本案犯行距上開觀察、勒戒執行完畢
      釋放後已逾3 年，其間縱經判刑、執行，均應再予觀察、
      勒戒之機會。又按毒品危害防制條例第35條之1 規定：本
      條例108 年12月17日修正之條文施行前犯第10條之罪之案
      件，於修正施行後，依下列規定處理：一、偵查中之案件
      ，由檢察官依修正後規定處理。二、審判中之案件，由法
      院或少年法院（地方法院少年法庭）依修正後規定處理；
      依修正後規定應為不起訴處分或不付審理之裁定者，法院
      應為免刑之判決。三、判決確定尚未執行或執行中之案件
      ，適用修正前之規定。查被告本案犯罪時間為109 年6 月
      18日，係毒品危害防制條例109 年7 月15日修正施行前所
      犯，是原裁定法院依據上開卷證資料，認抗告人確有施用
      第二級毒品的行為，依法裁定被告應送勒戒處所觀察、勒
      戒，核其認事、用法並無不合。
（三）抗告人雖以前揭情詞提起抗告。然查，毒品危害防制條例
      中關於觀察、勒戒之規定，乃係導入一療程觀念，針對受
      處分人將來之危險所為預防、矯治措施之保安處分，目的
      係在戒除受處分人施用毒品身癮及心癮之措施，以達教化
      與治療之目的，其立法意旨在幫助施用毒品者戒毒，性質
      非屬懲戒受處分人，核與刑罰執行之目的不同。又毒品危
      害防制條例第21條第1 項規定，犯同條例第10條之罪者，
      於犯罪未發覺前，自動向行政院衛生署（即改制後之衛生
      福利部）指定之醫療機構請求治療，醫療機構免將請求治
      療者送法院或檢察機關；同條例第24條第1 項亦明定：本
      法第20條第1 項之程序，於檢察官先依刑事訴訟法第253
      條之1 第1 項、第253 條之2 之規定，為附命完成戒癮治
      療之緩起訴處分時，不適用之。是除犯施用毒品罪之行為
      人於犯罪未發覺前，自動向行政院衛生福利部指定之醫療
      機構請求治療，以及檢察官審酌個案情形，依同法第24條
      第1 項為附完成戒癮治療之緩起訴處分等兩種法定情形得
      排除適用觀察、勒戒之程序外，初犯或經觀察、勒戒或強
      制戒治執行完畢3 年後再犯施用第一級、第二級毒品罪之
      行為人，凡經檢察官聲請，法院僅得依法審酌行為人是否
      符合令入勒戒處所執行觀察、勒戒之要件，倘無不符之情
      形，即應裁定令入勒戒處所觀察、勒戒，並無自由斟酌以
      其他方式替代之權限，當無因行為人之個人工作、家中經
      濟或家庭因素改變執行方式或免予執行之餘地。抗告人雖
      謂可以隨時驗尿證明，可以申請在外服役（其意應指在外
      戒癮治療代替觀察、勒戒），然抗告人本案施用毒品甲基
      安非法他命之犯行明確，且業經檢察官向法院聲請觀察、
      勒戒，法院即應依毒品危害防制條例第20條第1 項規定，
      裁定抗告人令入勒戒處所執行觀察、勒戒，並無自由裁量
      以其他方式替代觀察、勒戒之權限，抗告人執此抗告，本
      院無從審酌。原裁定法院認檢察官之聲請核無違背法令、
      事實認定有誤或裁量有重大明顯瑕疵之情形，尊重檢察官
      職權之行使，而裁定准予觀察、勒戒，於法自無不合。
四、綜上所述，本件經本院審酌結果，認為原審法院諭知抗告人
    應送勒戒處所觀察、勒戒，期間不得逾二月之裁定，並無不
    合，應予維持。抗告人提起本件抗告，並無理由，應予駁回
    。
五、依刑事訴訟法第412條，裁定如主文。
中　　華　　民　　國　 109　　年　　10　　月　　16　　日
                  刑事第四庭    審判長法  官  郭玫利
                                      法  官  蔡廷宜
                                      法  官  曾子珍
以上正本證明與原本無異。
不得再抗告。
                                      書記官  李淑惠
中　　華　　民　　國　 109　　年　　10　　月　　16　　日